最高法院刑事判決　　　　　　　　　　　　　　　九十一年度台上字第五二八０號
　　上　訴　人　丙○○
　　　　　　　　乙○○
　　　　　　　　甲○○
右上訴人等因違反毒品危害防制條例案件，不服台灣高等法院高雄分院中華民國八十
九年六月二十一日第二審判決（八十八年度上訴字第一五一五號，起訴案號：台灣高
雄地方法院檢察署八十七年度偵字第一九八二九、一九八三三號），提起上訴，本院
判決如左：
    主  文
原判決關於丙○○、乙○○、甲○○部分撤銷，發回台灣高等法院高雄分院。
    理  由
本件原判決認定上訴人丙○○意圖營利，基於概括之犯意，自民國八十六年一月間起
至八十七年八月二十七日止，連續數次向陳順丁（另案審理）及綽號「珍仔」之女子
販入第二級毒品安非他命，再以其０七｜0000000號電話聯絡，在高雄市○○
路二八巷七號全泰茶行陸續多次販賣安非他命給黃國一、黃王阿鄉夫妻、黃李秀靜、
及上訴人乙○○、甲○○二人。乙○○、甲○○二人亦基於意圖營利之概括犯意，向
丙○○販入安非他命後，轉售與不詳姓名者牟利。丙○○另於八十七年八月間，無償
提供第一級毒品海洛因一小包與乙○○，請乙○○轉交給甲○○測試毒品純度，做為
雙方將來交易之參考，但尚未轉交甲○○，即先後於同年八月二十六、二十七日經調
查局及警察分別查獲等情。因而撤銷第一審關於丙○○、甲○○部分及乙○○被訴販
賣第二級毒品安非他命部分之判決，改判論處丙○○連續販賣第二級毒品及轉讓第一
級毒品罪刑，暨乙○○、甲○○共同連續販賣第二級毒品罪刑（楊、陳、王三人均為
累犯）。固非無見。
惟查，(一)、被告之自白，須非出於強暴、脅迫、利誘、詐欺或其他不正之方法，且與
事實相符者，始得採為證據，如果被告之自白，係出於不正之方法，並非自由陳述，
即其取得自白之程序，已非適法，則不問自白內容是否確與事實相符，因其非係適法
之證據，即不能採為判決基礎，故審理事實之法院，遇有被告對於自白提出刑求之抗
辯時，應先於其他事實而為調查。上訴人丙○○於原審主張警訊時警察脅迫伊配合辦
案，承認犯行，否則不讓伊和伊先生回去，乙○○在調查局所述亦係被脅迫的等語；
另上訴人乙○○亦謂在調查局時，調查人員持槍指著伊頭部，叫伊配合回答等情（見
原審卷第一三九、一四五、一四六頁），均為刑求之抗辯。乃原審就此未深入調查明
白，即採信丙○○在警訊及乙○○於調查中之供詞資為判決之基礎，自與證據法則有
違。(二)、犯販賣毒品罪者，其供犯罪所用之物，沒收之。毒品危害防制條例第十九條
第一項定有明文。檢察官起訴意旨，指訴丙○○以０七｜0000000號電話為販
毒之聯絡工具，原判決亦同此認定，則該號電話應為供犯罪所用之物，乃原判決未予
諭知沒收，亦未說明何以不予沒收之理由，自屬理由不備。(三)、原判決事實欄第一段
（第四頁第二、三行）記載：「甲○○透過乙○○向丙○○購買第二級毒品安非他命
，每次一公斤或半公斤，每公斤五十五萬元至八十萬元價格不等，乙○○購得安非他
命後則全數交給甲○○。」但於第三段（第五頁第六、七行）又認定「由甲○○透
過乙○○向丙○○購買第二級毒品安非他命，每次半公斤，每半公斤二十七萬五千元
。」對於甲○○經由乙○○向丙○○購買安非他命之數量、價格前後不一致；且其理
由欄引用乙○○於警訊供述：「（甲○○與丙○○毒品買賣次數及交易金額為何？）
經由我傳遞甲○○與丙○○毒品買賣共約六、七次左右，每次數量在半公斤至二公斤
不等，其中安非他命每公斤五十五萬元至八十萬元不等，……」等語（見原判決第九
頁第五至八行）為論罪之證據，又與前述事實欄認定之事實不符，俱屬理由矛盾之違
誤。(四)、關於丙○○轉讓第一級毒品部分，乙○○於警訊中供陳：「扣案之海洛英一
小包係於八十七年八月間由被告丙○○所提供，要伊轉交被告甲○○測試純度，做為
雙方將來交易之參考。」嗣於第一審改稱：「只是海洛因一小包，是丙○○朋友手中
拿來的，不是丙○○給我。」、「海洛因是從丙○○朋友處拿來的。」等語，前後所
述該一小包海洛因究係由丙○○交付予乙○○，或乙○○向丙○○朋友取得，顯有歧
異。乃原審未予釐清，俱採為判決之基礎（見原判決第十一頁第九、十行及第十九、
二十行），亦屬理由矛盾。(五)、乙○○於調查中供陳：「甲○○於八十七年七月間透
過我向丙○○購買半公斤的安非他命，我將二十九萬元的貨款交給丙○○，但丙○○
無法按照雙方約定交貨，拖延至今甲○○才找我向丙○○催討，經我傳話，丙○○告
訴我沒有貨，能否以海洛因八兩抵安非他命，如果可行，海洛因多出的錢再由甲○○
交給丙○○補足。」等情（見八十七年度偵字第一九八二九號卷第十一頁）；而丙○
○於偵查中亦曾陳稱：「（你有賣海洛因給甲○○？）我欠他錢，他要拿海洛英抵債
。」、「（八月二十六日有拿一包品給阿進作何用？）我向許立夫太太拿來交給乙○
○看。」等語（見八十七年度偵字第一九八三三號卷第三十二頁背面、第五十七頁背
面），倘均無訛，二人所供相符，則丙○○與乙○○、甲○○是否已著手買賣第一級
毒品之犯行？原審未深入審究，亦屬可議。上訴人等上訴意旨，均指摘原判決不當，
非無理由，應認有撤銷發回更審之原因。
據上論結，應依刑事訴訟法第三百九十七條、第四百零一條，判決如主文。
中      華      民      國    九十一    年      九      月     十九     日
                              最高法院刑事第六庭
                                  審判長法官  吳  雄  銘
                                        法官  池  啟  明
                                        法官  石  木  欽
                                        法官  郭  毓  洲
                                        法官  吳  三  龍
      右正本證明與原本無異
                                              書  記  官
中      華      民      國    九十一    年      九      月    二十三    日
